臺灣高等法院交通法庭裁定　　　　　　　96年度交抗字第61號
抗　告　人
即受處分人　甲○○
上列抗告人因違反道路交通管理處罰條例案件，不服臺灣士林地
方法院中華民國95年11月22日裁定（95年度交聲字第528號），
提起抗告，本院裁定如下：
    主  文
抗告駁回。
    理  由
一、原裁定理由略以：
（一）受處分人於95年5月16日下午5時35分許，駕駛車號810-
      CT號營業小客車載客行經萬大路與雙和街口，先由萬大路
      北往南方向左轉至雙和街口，讓乘客下車後，斯時，雙和
      街路向為紅燈，受處分人確右轉倒車，至萬大路南往北方
      向直行等情，為受處分人所不否認，並有受處分人自繪之
      現場圖在卷可參，核與證人即承辦警員黃耀德於原審法院
      證述相符，是此部分事實，即堪認定。至於受處分人辯稱
      ：未自雙和街右轉萬大路、倒車部分警方未舉發乙節，按
      受處分人係以其自身車頭方向而言，揆諸上開證人證述，
      若以受處分人所駕車輛車頭行進方向而言，確實未自雙和
      街右轉萬大路，惟若以受處分人車尾方向倒車入萬大路而
      言，即屬右轉，此有現場照片在卷可佐，是受處分人辯稱
      未右轉等語，無非拘泥於其自身車頭方向，置其車尾倒車
      行進於不論，尚不足採。至於本件是否已告發乙節，觀諸
      舉發單所載僅：「紅燈右轉」，尚欠明瞭，而台北市政府
      警察局萬華分局覆受處分人函稱：自雙和街方向右轉萬大
      路等語，再觀諸證人黃耀德証稱：我舉發部分，是受處分
      人在雙和街紅燈倒車到萬大路等語，顯然警員所告發者即
      為本案，是受處分人稱：倒車部分未告發，本件不得處罰
      等語，即有誤會，自不足採。
（二）按違反行政法上義務之處罰，以行為時之法律或自治條例
      有明文規定為限，行為後法律或自治條例有變更，適用行
      政機關最初裁處時之法律或自治條例。行政罰法第4條 、
      第5條定有明文。本件，受處分人行為時，如前所述，道
      路交通管理處罰條例第53條僅有闖紅燈（解釋上包含紅燈
      右轉），而臺北市交通事件裁決所裁罰時，即95年7月6日
      ，上開條例第2項紅燈右轉之處罰規定，已經生效，且較
      第1項闖紅燈之處罰為輕，依上開行政罰法規定，自應適
      用較新較輕之規定處罰，從而，原處分機關依修正後道路
      交通管理處罰條例第53條第2項之規定，處罰鍰新台幣900
      元整，並依同條例第63條第1項規定記違規點數3點，即無
      不合，受處分人空言辯稱：未違規，且未經舉發，不得處
      罰等語，即不可採。
（三）另按道路交通管理處罰條例第50條規定：汽車駕駛人倒車
      時，有下列情形之一者，處新臺幣六百元以上一千二百元
      以下罰鍰：一、在設有彎道、坡路、狹路、狹橋、隧道、
      圓環、單行道標誌之路段或快車道倒車。本件，受處分人
      倒車處所，是否快車道？舉發事實不明，觀諸現場圖及照
      片所示，似非屬快車道，再縱屬快車道，其罰責較諸同條
      例第53條第2項紅燈右轉，處新臺幣六百元以上一千八百
      元以下罰鍰，應屬較輕，依行政罰法第24條第1項規定，
      係從一重處罰，即不再裁罰該較輕部分，因此，有關受處
      分人倒車部分，原處分未予裁罰，尚無違誤等語。
二、抗告人抗告意旨略謂：
    臺北市政府警察局舉發違反道路交通管理事件通知單（字號
    ：北市警交字第AEU207678號），違規事實欄所載「紅燈右
    轉」一語，依其字面文義解釋，應係指一般車輛正常向前直
    行行駛時遇到紅燈而右轉之謂，與其倒車右轉之事實不符，
    應不足採。又其倒車時並未轉入萬大路，僅倒車至萬大路之
    騎樓外（車身仍在雙和街上），亦不符紅燈右轉之定義云云
    。
三、按道路交通管理處罰條例之立法目的，在於加強道路交通管
    理，維護交通秩序，確保交通安全（道路交通管理處罰條例
    第1條參照）。 同條例第53條之立法意旨亦在保護駕駛人於
    道路行車之順暢與安全，縱以抗告人所駕車輛車頭行進方向
    而言，確實未自雙和街右轉萬大路，惟若以抗告人車尾方向
    倒車入萬大路而言，即屬右轉。是抗告人倒車右轉之行為，
    該當該條所稱「紅燈右轉」甚明。原法院因而駁回其異議，
    核無不合。本件抗告，核無理由，應予駁回。
四、據上論結，應依道路交通事件處理辦法第26條、刑事訴訟法
    第412條，裁定如主文。
中　　華　　民　　國　　96　　年　　1　　月　 　25　　日
　　　　　　　　　交通法庭  審判長法　官      蔡永昌
　　　　　　　　　　　　　　  　  法　官      張正亞
　　　　　　　　　　　　　　　    法　官      陳榮和
以上正本證明與原本無異。
不得再抗告。
                                  書記官      劉麗芬
中　　華　　民　　國　　96　　年　　1　　月　 　26　　日
